臺灣臺東地方法院交通事件裁定　　　 100年度交聲字第84號
原處分機關　交通部公路總局高雄區監理所臺東監理站
異　議　人
即受處分人　茂群交通有限公司
法定代表人　陳劍平
上列受處分人因違反道路交通管理處罰條例案件，對於交通部公
路總局高雄區監理所臺東監理站於民國100年10月3日以東監違裁
字第裁81-T00000000號所為之裁決處分（原舉發案號：東警交字
第T00000000號），聲明異議，本院裁定如下：
    主  文
異議駁回。
    理  由
一、原處分意旨略以：異議人即受處分人(下稱異議人)茂群交通
    有限公司所有575-HJ號營業貨運曳引車牽引Q9-77營業半拖車
    (以下稱系爭車輛)，經司機蔡新華駕駛，於民國100年8月25
    日14時45分許，行經台九線434.9公里大武路段，因該車核重
    43公噸，經活動地磅過磅為48.1公噸，超重5.1公噸。經臺東
    縣警察局大武分局（下稱舉發機關)予以製單舉發，嗣原處分
    機關即交通部公路總局高雄區監理所臺東監理站，以異議人
    之違規事實明確，乃依道路交通管理處罰條例第29條之2第3
    項之規定，裁處異議人新臺幣（下同）16,000元，並記汽車
    違規紀錄一次等語。
二、本件聲明異議意旨略以：車號575-HJ營業曳引車於100年8月
    25日在浩林紙業有限公司載運廢紙，總重43.5公噸，開至大
    武又被盤查過磅，磅總重為48.1公噸，司機開到台東永豐紙
    場，過磅總重為43.96噸，三次過磅明顯為第二次大武地磅
    所磅得總重不同。此活動地磅也有本公司車，同時開去逕行
    測驗，同一台車，來回壓磅測得誤差4到5公噸！所以，對於
    警方測得結果有不符，對此紅單提出異議等語。
三、按汽車裝載貨物超過核定之總重量、總聯結重量者，處汽車
    所有人罰鍰，並記汽車違規紀錄一次，其應歸責於汽車駕駛
    人時，除依第3項規定處汽車駕駛人罰鍰及依第63條第1項第2
    款規定記點外，並記該汽車違規紀錄一次；有前二項規定之
    情形者，應責令改正或當場禁止通行，並處新臺幣10,000元
    罰鍰，超載10公噸以下者，以總超載部分，每1公噸加罰新
    臺幣1,000元；超載逾10公噸至20公噸以下者，以總超載部
    分，每1公噸加罰新臺幣2,000元；超載逾20公噸至30公噸以
    下者，以總超載部分，每1公噸加罰新臺幣3,000元；超載逾
    30公噸者，以總超載部分，每1公噸加罰新臺幣5,000元。未
    滿1公噸以1公噸計算，道路交通管理處罰條例第29條之2第1
    項及第3項定有明文。又道路交通安全規則第79條第1項第1
    款亦規定，貨車之裝載，應依左列規定：裝載貨物不得超過
    核定之總重量或行駛橋樑規定之載重限制。
四、異議人所有之系爭車輛，經受雇人司機蔡新華駕駛，於100年
    8月25日14時45分許，在台九線434.9公里大武路段，因系爭
    車輛經舉發機關以「載運廢紙含司機過磅，核重43公噸，總
    重48.1公噸，超重5.1公噸」為由予以製單舉發，嗣原處分機
    關以異議人之違規事實明確，乃依處罰條例第29條之2第3項
    之規定，裁處異議人16,000元，並記汽車違規紀錄一次乙節
    ，有處分機關東監違裁字第裁81-T00000000號裁決書、舉發
    機關台東縣警察局東警交字第T00000000號舉發違反道路交
    通管理事件通知單各一份等件為證。異議人雖以前揭之詞為
    辯，惟查：
  (一)依證人陳明寬即當日執勤並舉發本件違規之臺東縣警察局大
    武分局大武派出所警員，於本院調查時到庭具結證稱：「本
    件事件發生之時間為100年8月25日14時45分，地點係台九線
    434.9公里大武段，當時我們的活動地磅當時可以正常使用，
    即可精確的測量車子重量，並且該活動地磅可以測到六軸車
    的重量，因為測量時我們會請車子進去，第一個軸進去後就
    有一個數據出來，第二軸進去也會再有另一個數據出來，以
    此類推到最後一個軸進去會出現總重量，軸也有包括車頭在
    內，車輛的核定總重量是看行照及車身，系爭車輛核重為43
    公噸；我們當天有六個同仁出勤，我們請車子進去測量，司
    機也沒有特別的反應，因為他有超重，所以我們就製單告發
    ，司機也有簽收，司機並沒有爭議；另車子超過核重就可以
    處罰，10％的空間是因為避免爭議。」。本院參諸證人陳明
    寬警員與異議人間不僅未有任何怨隙，且毫不熟識，衡情證
    人應無設詞攀誣，或虛構違規事實陷害異議人之理，況警員
    執行公務時，本身即受有行政懲處責任之監督，其到庭具結
    作證，更係以刑事責任擔保其證言之真實性，故證人陳明寬
    警員之前開證述內容，應可採信。且警員所出示該活動地磅
    之經濟部標準檢驗局度量衡器檢定合格證書，於有效期限
    101年7月31日內有效，自屬合法作為本案舉發之依據。此外
    ，異議人既未提出本件舉發警員陳明寬操作上開活動地磅指
    示司機蔡新華駕駛系爭車輛過磅之過程有何有不當之明確事
    證，則本件舉發警員操作上開活動地磅之正確性自不容受處
    分人之恣意臆測而率予否定。本院經查亦無任何證據足資證
    明執勤警員有捏造事實、違法取締之情事，則執勤警員本其
    維護交通秩序、安全職責所為之當場舉發，自應受到合法、
    正確之推定。再者，警方以該種活動式磅秤秤違規超載車輛
    已行之有年，足徵，警方向來以該種秤量舉發方式本屬有據
    ，故受處分人指摘原舉發之活動地磅失真，僅屬個人意見推
    測，尚無可採。
  (二)再者，交通違規行政爭訟之舉證責任原理，應非如刑事案件
    中，必須超越任何合理懷疑，始可為有罪判決之嚴格程度，
    而係應與民事訴訟之舉證責任原理相類似，亦即基本上應就
    行政機關與人民所各自主張有利於己之事實，分配其應盡之
    舉證責任，而非逕予準用刑事訴訟上之「無罪推定」原則，
    此觀諸行政訴訟法第136條，規定行政訴訟程序準用民事訴訟
    法第277條舉證責任分配原則之立法意旨，即可明瞭。本件異
    議人提出浩林紙業有限公司過磅單影本（顯示日期為100年8
    月25日，總重為43.5公噸）1紙，但卻未顯示過磅時間；另提
    出永豐餘造紙公司台東廠過磅單以為抗辯，惟該過磅單內容
    ，僅能證明系爭開車輛於所載日期、時間（100年8月25日17
    時00分）、地點，有所載之重量（43.96噸），上開2紙過磅
    單均無法證明系爭車輛於案發當時（100年8月25日14時45分
    ）之總重量，且異議人未提出該兩紙過磅單之正本過院參辦
    ，故而該兩紙過磅單影本究竟與正本是否相符，實難為斷。
  (三)是原裁決機關即交通部公路總局高雄區監理所臺東監理站據
    此引用道路交通管理處罰條例第29條之2第3項之規定裁處異
    議人罰鍰16,000元，於法即無不當，本件異議人之異議為無
    理由，應予駁回。
五、依道路交通事件處理辦法第18條、道路交通管理處罰條例第
    87條第2項，裁定如主文。
中    華    民    國   100   年     11    月     24    日
                  交通法庭   法  官  楊惠如
以上正本證明與原本無異。
如不服本裁定，應於裁定送達後5日內向本院提出抗告狀（須附
繕本）。
「切勿逕送上級法院」
                             書記官  姚佳華
中    華    民    國   100    年    11    月    24    日